臺灣板橋地方法院民事裁定　九十三年度繼字第一八八八號
　聲請人　台北縣政府設台北縣板橋市○○路○段一六一號法定
　代理人　甲○○
右聲請人聲請對被繼承人乙○○選任遺產管理人事件，本院裁定
如左：
    主　　　文
選任財政部國有財產局臺灣北區辦事處為被繼承人乙○○（男、
民國○○年○月○○日生、
五四號、生前籍設台北縣林口鄉南勢村二
鄰力行莊三七號之三）之遺產管理人。
准對被繼承人乙○○之繼承人為承認繼承之公示催告。
被繼承人乙○○之繼承人，應自前項公示催告最後登載新聞紙之
日起，壹年內承認繼承，上述期限屆滿，無繼承人承認繼承時，
被繼承人乙○○之遺產，於清償債權，並交付遺贈物後，如有賸
餘即歸屬國庫。
程序費用由被繼承人乙○○之遺產負擔。
    理　　　由
一、按繼承開始時，繼承人之有無不明，而無親屬會議或親屬會
    議未於一個月內選定遺產管理人者，利害關係人或檢察官得
    聲請法院選任遺產管理人，並由法院依公示催告程序，定六
    個月以上之期限，公告繼承人，命其於期限內承認繼承，民
    法第一千百七十七條、第一千一百七十八條規定甚明。
二、本件聲請意旨略以：被繼承人乙○○（民國○○年○月○○
    日生、
    月十五日於台北縣林口鄉南勢村二鄰力行莊十七號旁貨櫃屋
    發現死亡，已由新莊分局確認在台無親屬，其相關善後事宜
    ，由台北縣殯儀館、台北縣林口鄉公所已協助完成收埋事宜
    。經台北縣政府警察局新莊分局清點，查調被繼承人遺產，
    經查其生前遺有身分證一張、
    本（其中二本已作廢、帳列結餘新台幣四萬一千四百八十一
    元）、郵局存摺二本（其中一本已作廢、帳列結餘新台幣五
    千零一十二元）、現金新台幣一千五百八十元、人民幣一百
    一十元、港幣四十元等財產，又依被繼承人之
    ，其有無繼承人不明，基於國有財產局為國家財政之法定機
    關，具有相當之公信力，爰依民法第一千一百七十八條第二
    項規定，聲請選任財政部國有財產局臺灣北區辦事處為其遺
    產管理人等語。
三、本件聲請人主張被繼承人乙○○於九十年三月十五日死亡，
    現遺有林口鄉農會存摺三本（其中二本已作廢、帳列結餘新
    台幣四萬一千四百八十一元）、郵局存摺二本（其中一本已
    作廢、帳列結餘新台幣五千零一十二元）、現金新台幣一千
    五百八十元、人民幣一百一十元、港幣四十元等財產，並無
    繼承人之事實，業據其提出
    清冊、相驗屍體證明書影本、遺留物品清單、台北縣政府警
    察局新莊分局函影本、台北縣政府警察局函影本、台北縣立
    殯儀館函影本、臺灣板橋地方法院檢察署函影本為證，自堪
    信為真實。
四、按國有財產局係依國有財產法第九條設立之機關，依法綜理
    國有財產事務，而所謂國有財產，係指國家依據法律規定或
    基於權利行使，或由於預算支出，或由於接受捐贈所取得之
    財產，又該法所指之權利，則係指地上權、地役權、典權、
    抵押權、礦業權、專利權、著作權、商標權及其他財產上之
    權利而言，此觀國有財產法第二條第一項、第三條第一項第
    四款規定自明，是國家「依據法律規定．．．所取得之財產
    」、「財產上之權利」，均屬國有財產之範圍，而為國有財
    產局職掌之業務範圍。而民法第一千一百八十五條無人承認
    繼承之賸餘財產，歸屬國庫之規定，賦予國庫對於將來遺產
    之歸屬有期待權（參見院字第二二一三號解釋意旨），解釋
    上應屬上開國有財產法所定依據法律規定取得之財產權之一
    種，故法院通知國有財產局有此種國家依法應得之期待權時
    ，國有財產局依國有財產法之職掌，即應積極辦理。本件被
    繼承人乙○○死亡後，繼承人之有無不明，親屬會議亦無法
    組成，被繼承人乙○○目前尚有遺產存在，而被繼承人乙○
    ○之遺產亟待管理，依前開司法院之解釋及國有財產法之規
    定，並斟酌遺產管理人之職務，依民法第一千一百七十九條
    之規定，其程序相當複雜，任務頗為繁重，為保障債權人之
    利益及期程序之公正、公信起見，本院認以選任財政部國有
    財產局臺灣北區辦事處為被繼承人乙○○之遺產管理人為適
    當。準此，聲請人所為聲請，依法尚無不合，應予准許。
五、另依民法第一千一百七十八條第二項後段規定，法院依該條
    項規定選任遺產管理人時，應併依同條項後段規定為公示催
    告，爰併定期命繼承人為承認繼承之公示催告如主文所示。
六、依非訟事件法第八條第二項、民事訴訟法第七十八條，裁定
    如主文。
中　　華　　民　　國　　94　　年　　1 　　月　　7 　　日
                                臺灣板橋地方法院家事法庭
                                      法　　　官　黃惠瑛
右為正本係照原本作成
如對本裁定抗告須於裁定送達後十日內向本院提出抗告狀
中　　華　　民　　國　　94　　年　　1 　　月　　10　　日
                                      法院書記官　林月蓉
